【裁判字號】    97,訴,3435
【裁判日期】    971030
【裁判案由】    毒品危害防制條例
【裁判全文】
臺灣板橋地方法院刑事判決              97年度訴字第3435號
公  訴  人  臺灣板橋地方法院檢察署檢察官
被      告  甲○○
選任辯護人  張寧洲律師
上列被告因違反毒品危害防制條例案件，經檢察官提起公訴（97
年度偵字第10355 號、第19639 號），本院判決如下：
    主  文
甲○○持有第一級毒品達一定數量，累犯，處有期徒刑年陸月
。扣案海洛因（驗餘含包裝重柒拾貳點零捌公克），沒收銷燬之
。扣案電子磅秤壹台、分裝袋壹批、鏟管肆枝，均沒收。
    事  實
壹、甲○○前因妨害自由案件，經本院以94年度2194號判決判處
    有期徒刑4 月，如易科罰金，以銀元300 元折算1 日確定，
    於民國96年5 月23日易科罰金執行完畢。復因持有毒品違反
    毒品危害防制條例案件，經本院以95年度簡字第6106號判決
    判處有期徒刑3 月，如易科罰金，以新臺幣1000元折算1 日
    確定，於96年2 月1 日易科罰金執行完畢。繼之又因持有毒
    品，經本院以96年度訴字第2017號判決判處有期徒刑10月，
    減為有期徒刑5 月，如易科罰金，以銀元300 元折算1 日確
    定，於97年2 月15日易科罰金執行完畢。詎未知悛悔，明知
    海洛因係屬毒品危害防制條例第2 條第2 項第1 款所規定之
    第一級毒品，不得持有，竟於97年3 月20日凌晨2 時許，在
    桃園縣龜山鄉某處，以新臺幣9 萬元之對價，向某真實姓名
    年籍不詳、綽號「苦瓜」之成年男子購得海洛因約27.58 公
    克，而持有之，並以其所有之電子磅秤、鏟管等工具，在臺
    北縣板橋市○○路○ 段317 號25樓之8 ，摻入葡萄糖，以分
    裝袋分裝為21包，以塑膠管分裝為129 枝，方便分次施用。
    惟甲○○未及施用上開毒品，即於同日中午12時許，在上址
    1 樓為警查獲，扣得以分裝袋分裝之海洛因9 包、以塑膠管
    分裝之海洛因52枝，復經警於上址執行搜索，扣得以分裝袋
    分裝之海洛因12包、以塑膠管分裝之海洛因77枝、電子磅秤
    1 台、分裝袋1 批、鏟管4 枝及行動電話4 具、子彈1 顆（
    殺傷力不明）。
貳、案經臺北市政府警察局刑事警察大隊移送臺灣板橋地方法院
    檢察署檢察官偵查起訴。
    理  由
壹、按被告以外之人於審判外之言詞或書面陳述，除法律有規定
    者外，不得作為證據，刑事訴訟法第159 條第1 項定有明文
    。而被告以外之人於偵查中向檢察官所為之陳述，除顯有不
    可信之情況者外，得為證據，則為同法第159 條之1 第2 項
    所明定。證人陳契彰於偵查中具結向檢察官所為陳述，雖係
    被告甲○○以外之人於審判外之陳述，然於本案並無不可信
    之情況，自應認有證據能力。
貳、認定犯罪事實之證據及理由
一、上揭事實，業據被告於警詢、檢察官訊問及本院審理時坦承
    不諱，並有以分裝袋分裝之白色粉末21包、以塑膠管分裝之
    白色粉末129 枝及電子磅秤1 台、分裝袋1 批、鏟管4 枝扣
    案可資佐證。而前述扣案白色粉末經以化學呈色法、氣相層
    析質譜儀分析法鑑定結果，均含海洛因成分，淨重38.42 公
    克，包裝重33.66 公克，純度71.79%，純質淨重27.58 公克
    ，亦有法務部調查局97年4 月21日調科壹字第09723020430
    號濫用藥物實驗室鑑定書1 件在卷足稽，俱徵被告前揭不利
    於己之自白與事實相符。綜上，本案事證明確，被告犯行堪
    予認定。
二、按海洛因係屬毒品危害防制條例第2 條第2 項第1 款規定之
    第一級毒品，被告持有之，核係犯毒品危害防制條例第11條
    第1 項持有第一級毒品罪。公訴人認被告所為，係犯毒品危
    害防制條例第5 條第1 項意圖販賣持有第一級毒品罪；然查
    ，被告於警詢時供稱：「我將第一級毒品海洛因使用塑膠吸
    管包裝…，每1 枝塑膠吸管內之第一級毒品海洛因重量（是
    ）供我摻入香菸吸食之重量。」、「我每日須施用第一級毒
    品海洛因的量劑大約淨重2 公克（塑膠吸管包裝每枝內第一
    級毒品海洛因淨重0.1 公克）。」、「警方人員所查扣之第
    一級毒品海洛因，是我今日2 時左右，在林口長庚醫院附近
    ，以新臺幣9 萬元，向綽號『苦瓜』購買…，我購得後便攜
    回租屋處所摻入葡萄糖稀釋。」等語（見臺灣板橋地方法院
    檢察署97年度偵字第10355 號偵查卷宗第15、17頁），依被
    告所述，其每日施用海洛因數量為扣案以塑膠管分裝之海洛
    因20枝，重量約2 公克，然被告已陳明於分裝之際，曾摻入
    葡萄糖稀釋，而法務部調查局前係將扣案海洛因全數混合均
    質化後，定量分析，測得平均純度為71.79%，有法務部調查
    局97年9 月19日調科壹字第09700375770 號函存卷為憑，則
    被告所述每日施用以塑膠管分裝之海洛因20枝，其純質數量
    不詳，猶難認定已達最低致死劑量。況被告前因施用海洛因
    ，經本院以95年度毒聲字第922 號裁定送勒戒處所觀察、勒
    戒，有臺灣高等法院被告前案紀錄表可參，足見被告確曾染
    有施用海洛因之惡習，被告辯稱：伊購買海洛因係為供個人
    施用等情，尚非全然無據。再者，證人即臺北市政府警察局
    刑事警察大隊警員陳契彰於檢察官訊問時亦具結證稱：「（
    問：為何會向法院聲請搜索票？）因為有人檢舉被告甲○○
    持有海洛因、安非他命。」、「（問：有無證人指述被告販
    賣海洛因？）沒有。」、「（問：檢舉人有無指述被告販賣
    毒品？）沒有。」等語（見前揭偵查卷宗第44、45頁）」；
    本案既未查得被告起意販賣海洛因之直接證據，亦未見有被
    告與他人聯繫交易毒品之情事，實難僅憑被告持有海洛因之
    數量，或以被告之收入與購買毒品花費並不相當等情狀，率
    爾推論被告主觀上確有販賣海洛因之意圖，公訴人認應論以
    意圖販賣持有第一級毒品罪，容有未洽，然其基本社會事實
    要屬同一，是由本院變更起訴法條適用之。被告持有第一級
    毒品海洛因純質淨重27.58 公克，達行政院於93年1 月7 日
    依毒品危害防制條例第11條第4 項規定發布之標準5 公克，
    應依前開法條規定加重其刑。又被告有如前所述論罪科刑之
    執行紀錄，有臺灣高等法院被告前案紀錄表可佐，其於徒刑
    執行完畢後5 年內故意再犯上開有期徒刑以上之罪，為累犯
    ，應依刑法第47條第1 項規定，加重其刑，並遞加重之。爰
    審酌毒品之流通及持有，危害國人身心健康及社會秩序，已
    為國法所厲禁，而被告前曾因持有毒品接受刑之科處及執行
    ，仍漠視法令禁制，恣意持有海洛因，數量甚鉅，守法觀念
    嚴重欠缺，應予非難，兼衡被告犯罪之動機、目的、手段，
    及其犯後坦承犯行之態度等一切情狀，量處如主文所示之刑
    ，資為懲儆。
三、扣案海洛因（無法與包裝袋、包裝塑膠管完全析離，驗餘含
    包裝重72.08 公克），為查獲之毒品，不問屬於犯人與否，
    應依毒品危害防制條例第18條第1 項前段規定，沒收銷燬之
    。扣案電子磅秤1 台、鏟管4 枝、分裝袋1 批，均為被告所
    有之物，此據被告供承在卷，核其性質係供包裝所持有海洛
    因使用或預備之物，是依刑法第38條第1 項第2 款規定沒收
    之。至扣案行動電話4 具、子彈1 顆，則無證據證明與被告
    持有第一級毒品犯行有何關聯性，無從併予宣告沒收，附此
    敘明。
據上論斷，應依刑事訴訟法第299 條第1 項前段、第300 條，毒
品危害防制條例第11條第1 項、第4 項、第18條第1 項前段，刑
法第11條、第47條第1 項、第38條第1 項第2 款，判決如主文。
本案經檢察官馬中人到庭執行職務。
中    華    民    國    97    年    10    月    30    日
                  刑事第三庭  審判長法  官  許  政  賢
                                    法  官  吳  冠  霆
                                    法  官  廖  怡  貞
以上正本證明與原本無異
如不服本判決應於送達後10日內向本院提出上訴狀
                                    書記官  林  惠  齡
中    華    民    國    97    年    11    月    5     日
附錄本案論罪科刑法條全文：
毒品危害防制條例第11條
持有第一級毒品者，處3 年以下有期徒刑、拘役或新臺幣5 萬元
以下罰金。
持有第二級毒品者，處2 年以下有期徒刑、拘役或新臺幣3 萬元
以下罰金。
持有專供製造或施用第一、二級毒品之器具者，處1 年以下有期
徒刑、拘役或新臺幣1 萬元以下罰金。
持有毒品達一定數量者，加重其刑至二分之一，其標準由行政院
定之。


司法院資訊處製作；財團法人民間司法改革基金會備份。
